【裁判字號】    97,訴,2141
【裁判日期】    970930
【裁判案由】    違反毒品危害防制條例
【裁判全文】
臺灣彰化地方法院刑事判決              97年度訴字第2141號
                                      97年度訴字第2385號
公  訴  人  臺灣彰化地方法院檢察署檢察官
被      告  甲○○
上列被告因違反毒品危害防制條例案件，經檢察官提起公訴（97
年度毒偵字第2279號、第3015號）後，本院合併審理，並依簡式
審判程序判決如下：
    主  文
甲○○所犯如附表所示之罪，應處如附表所示之刑。主刑部分應
執行有期徒刑捌月。
    犯 罪 事 實
一、甲○○前曾於民國95年間，因施用毒品案件，經本院以95年
    度易字第468號，判處有期徒刑8月確定，入監執行後，甫於
    96年6 月10日縮短刑期執行完畢。其曾於90年間，因施用毒
    品案件，經依本院裁定送觀察、勒戒後，因有繼續施用毒品
    之傾向，再經本院以90年毒聲字第4403號裁定令入戒治處所
    施以強制戒治，嗣因成效經評定合格，經本院裁定停止戒治
    ，所餘戒治期間付保護管束，於91年6 月27日停止戒治出所
    ，嗣於91年11月27日保護保束期滿未經撤銷，視為強制戒治
    執行完畢，並由臺灣彰化地方法院檢察署檢察官以91年度戒
    毒偵字第1025、1026號為不起訴處分確定。詎其於前揭強制
    戒治執行完畢釋放後5 年內之95年間，即再因施用毒品案件
    ，經本院以95年度易字第468 號判刑確定後，仍不知悔改，
    復基於2 次施用第一級海洛因之各別犯意，於附表所示之時
    間、地點，分別以附表所示之施用方式，施用第一級毒品海
    洛因2 次。嗣因附表所示之查獲經過始查知上情。
二、案經彰化縣警察局鹿港分局、和美分局分別報告臺灣彰化地
    方法院檢察署檢察官偵查起訴。
    理  由
一、被告甲○○於本院準備程序中，就上揭犯罪事實均為有罪之
    陳述，且所犯係死刑、無期徒刑、最輕本刑為3 年以上有期
    徒刑以外之罪，經本院合議庭依刑事訴訟法第273 條之1 第
    1 項之規定，裁定由受命法官1 人獨任進行簡式審判程序，
    先予敘明。
二、按毒品危害防制條例於92年7 月9 日修正公布，自93年1 月
    9 日施行，其中第20條、第23條將施用毒品之刑事處遇程序
    ，區分為「初犯」及「5 年內再犯」、「5 年後再犯」。依
    其立法理由之說明：「初犯」，經觀察勒戒或強制戒治後，
    應為不起訴處分或不付審理之裁定；經觀察勒戒或強制戒治
    執行完畢釋放後，「5 年內再犯」者，因其再犯率甚高，原
    實施之觀察勒戒及強制戒治既已無法收其實效，爰依法追訴
    或裁定交付審理。至於經觀察勒戒或強制戒治執行完畢釋放
    後，「5 年後再犯」者，前所實施之觀察勒戒或強制戒治已
    足以遮斷其施用毒品之毒癮，為期自新及協助其斷除毒癮，
    仍適用「初犯」規定，先經觀察勒戒或強制戒治之程序。從
    而依修正後之規定，僅限於「初犯」及「5 年後再犯」二種
    情形，始應先經觀察勒戒或強制戒治程序。倘被告於5 年內
    已再犯，經依法追訴處罰，縱其第3 次（或第3 次以上）再
    度施用毒品之時間，在初犯經觀察勒戒或強制戒治執行完畢
    釋放5 年以後，已不合於「5 年後再犯」之規定，且因已於
    「5 年內再犯」，顯見其再犯率甚高，原實施觀察、勒戒或
    強制戒治，已無法收其實效，即應依該條例第10條處罰（最
    高法院95年度第7 次刑事庭會議決議第2 點參照）。查本件
    被告曾於90年間，因施用毒品案件，經依本院裁定送觀察、
    勒戒後，因有繼續施用毒品之傾向，再經本院以90年毒聲字
    第4403號裁定令入戒治處所施以強制戒治，嗣因成效經評定
    合格，經本院裁定停止戒治，所餘戒治期間付保護管束，於
    91年6 月27日停止戒治出所，嗣於91年11月27日保護保束期
    滿未經撤銷，視為強制戒治執行完畢，並由臺灣彰化地方法
    院檢察署檢察官以91年度戒毒偵字第1025、1026號為不起訴
    處分確定，惟其於前揭強制戒治執行完畢釋放後5 年內之95
    年間，即再因施用毒品案件，經本院以95年度易字第468 號
    判刑確定等情，有臺灣高等法院被告前案紀錄表、臺灣高等
    法院在監在押全國紀錄表在卷可憑，而被告本案上開施用第
    一級毒品海洛因之犯行，雖係在前次強制戒治執行完畢 5年
    後所犯，惟被告於上開強制戒治執行完畢5 年內，曾再犯施
    用毒品之罪經法院宣示判決並確定，已詳述如前，顯見其並
    非於強制戒治執行完畢後5 年內均無任何施用毒品之犯行，
    且其既已於強制戒治執行完畢5 年內再犯施用毒品之罪，已
    符合毒品危害防制條第23條第2 項所定之追訴要件，揆諸前
    開毒品危害防制條例條文及說明，被告所為本件施用第一級
    毒品海洛因之犯行，即無「初犯」規定之適用，自毋須再重
    新施予觀察、勒戒或強制戒制之處遇程序，而應直接訴追處
    罰。
三、上揭犯罪事實，業據被告於警詢、偵訊及本院審理時坦承不
    諱，且被告於97年5 月24為警採集之尿液，經送驗結果，呈
    嗎啡陽性反應；另97年6 月14日為警採集之尿液，經送檢驗
    結果，呈嗎啡陽性反應，此分別有彰化縣警察局鹿港分局委
    託檢驗尿液代號與真實姓名對照認證單、應受尿液採驗人尿
    液檢體採集送驗紀錄表詮昕科技股份有限公司97年6 月6 日
    報告編號00000000號濫用藥物尿液檢驗報告、彰化縣警察和
    美分局委託檢驗尿液代號與真實姓名對照認證單、詮昕科技
    股份有限公司97年6 月26日報告編號00000000號濫用藥物尿
    液檢驗報告各1 紙在卷可稽（見97年度毒偵字第2279號卷第
    14頁、第41頁、第42頁，97年度毒偵第3015號卷第5 頁、第
    6 頁），又扣案之白色粉末2 包，經鑑驗結果，確係第一級
    毒品海洛因（驗餘淨重分別為0.0314公克、0.0086公克），
    亦有行政院衛生署草屯療養院鑑定書1 紙在卷可按（見97年
    度毒偵第2279號卷第43頁），足認被告上開自白與事實相符
    。本件事證明確，被告上揭犯行均堪認定，應依法論科。
四、按海洛因為毒品危害防制條例第2 條第2 項第1 款所規定之
    第一級毒品毒品，被告2 次施用海洛因之行為，均係犯毒品
    危害防制條例第10條第1 項施用第一級毒品罪。被告為供施
    用而持有該級毒品之低度行為，應各為施用之高度行為所吸
    收，不另論罪。被告所犯上開2 罪，犯意有別，行為互殊，
    應予分論併罰。被告前曾於民國95年間，因施用毒品案件，
    經本院以95年度易字第468 號，判處有期徒刑8 月確定，入
    監執行後，甫於96年6 月10日縮短刑期執行完畢等情，有臺
    灣高等法院被告前案紀錄表可稽，被告於有期徒刑執行完畢
    後5 年內又故意再犯本案之2 罪，均為累犯，均應依刑法第
    47條第1 項規定，各加重其刑。又被告所犯如附表編號1 所
    示之施用第一級毒品罪，被告係於97年5 月24日下午5 時30
    分許，在彰化縣和美鎮○○里○○路125 號旁，因行跡可疑
    遭警盤查時，被告即在有偵查犯罪職權之機關或個人發覺其
    犯罪前，自動向警員自首其於附表編號1 所示之時、地有施
    用第一級毒品犯行，並將其所有，已供其於前揭時、地施用
    部分後剩餘海洛因主動交予警方等情，業據被告於警詢時供
    述甚詳；另就被告所犯如附表編號2 所示之施用第一級毒品
    罪，則係員警於97年6 月13日下午3 時，因查緝被告另涉及
    贓物案件時，被告即在有偵查犯罪職權之機關或個人發覺其
    犯罪前，自動向警員自首其於附表編號2 所示之時、地有施
    用第一級毒品犯行等情，則有職務報告1 紙及警詢筆錄在卷
    可稽，足認被告確均係在警員未發現有確切之根據得為合理
    懷疑其有本案2 次犯行前，即主動供述其施用第一級毒品海
    洛因犯行，自屬符合自首之要件無誤。被告對有偵查犯罪職
    權之機關或個人未發覺之本案施用毒品犯行之罪，自首而接
    受裁判，爰均依刑法第62條前段規定，減輕其刑，並皆依法
    先加後減之。爰審酌被告曾因施用毒品經送觀察、勒戒及強
    制戒治，仍未知重警惕，再犯本案之2 罪，足見其雖首經觀
    察、勒戒及強制戒治等治療程序，仍未徹底戒除惡習遠離毒
    害，顯未能善體國家設置觀察、勒戒及戒治機構，協助毒品
    施用者戒除毒害之良法美意，惟念及施用毒品本質上係戕害
    自身健康之行為，尚未嚴重破壞社會秩序或侵害他人權益，
    暨其犯罪之動機、目的、所生危害及犯罪後坦承犯行態度良
    好等一切情狀，分別量處如主文所示之刑，並定其應執行刑
    ，以示懲儆。扣案如附表編號1 所示之第一級毒品海洛因 2
    包，為第一級毒品海洛因（驗餘淨重分別為0.0314公克、0.
    0086公克），有上開行政院衛生署草屯療養院鑑定書1 紙在
    卷可參，且業供被告於附表編號1 所示時、地施用部分後所
    剩餘，亦據被告自承在卷，應依毒品危害防制條例第18條第
    1 項前段規定，宣告沒收銷燬。至被告持以於附表編號1 、
    2 所示時、地施用海洛因所用之注射針筒各1 支，據被告陳
    稱均已丟棄，且前開注射針筒均未經扣案，亦乏證據足資證
    明前開物品尚未滅失，復均非屬違禁物，為免執行困難，本
    院自不為沒收之諭知，併此敘明。
據上論斷，應依刑事訴訟法第273 條之1 第1 項、第299 條第1
項前段，毒品危害防制條例第10條第1 項、第18前第1 項前段，
刑法第11條、第47條第1 項、第62條前段、第51條第5 款，判決
如主文。
本案經檢察官王元郁到庭執行職務。
中    華    民    國    97    年    9     月    30    日
                  刑事第八庭  法  官  簡婉倫
以上正本證明與原本無異。
如不服本判決，應於判決送達後10日內，向本院提出上訴書狀，
上訴書狀應「敘述具體上訴理由」，並按他造當事人之人數附繕
本。「切勿逕送上級法院」。
中    華    民    國    97    年    9     月    30    日
                              書記官  林盛輝
附錄本案論罪科刑法條全文：
毒品危害防制條例第10條
施用第一級毒品者，處 6 月以上 5 年以下有期徒刑。
施用第二級毒品者，處 3 年以下有期徒刑。
附表
┌─┬────┬───────┬───────┬───────────────┬───────────┐
│編│ 時  間 │  地      點  │  施 用 方 式 │     查    獲    經    過     │   應 處 之 罪 刑     │
│號│        │              │              │                              │                      │
├─┼────┼───────┼───────┼───────────────┼───────────┤
│1 │97年5月2│其位於彰化縣和│以將海洛因摻水│嗣於97年5月24日下午5時30分許，│甲○○施用第一級毒品，│
│  │3日晚上 │美鎮○○路247 │置入其所有針筒│在彰化縣和美鎮○○里○○路 125│累犯，處有期徒刑陸月。│
│  │7時許   │巷13號住處內  │內注射方式（該│號旁，因行跡可疑遭警盤查，尤金│扣案之海洛因貳包（驗餘│
│  │        │              │針筒業已丟棄）│欉即於左揭施用海洛因犯罪未為有│淨重分別為零點零壹肆│
│  │        │              │              │偵查權限之機關發覺前，主動向員│公克、零點零零捌陸公克│
│  │        │              │              │警自首左開犯行，並交付其所有，│），沒收銷燬之。      │
│  │        │              │              │已供其於前揭時、地施用部分後剩│                      │
│  │        │              │              │餘之海洛因2包（驗餘淨重分別為 │                      │
│  │        │              │              │0.0314公克、0.0086公克），而接│                      │
│  │        │              │              │受裁判，且經警採尿送驗後，呈嗎│                      │
│  │        │              │              │啡陽性反應                    │                      │
├─┼────┼───────┼───────┼───────────────┼───────────┤
│2 │97年6月1│其上址住處內  │以將海洛因摻水│嗣於97年6月13日下午3時許，警員│甲○○施用第一級毒品，│
│  │3日下午 │              │置入其所有針筒│執行巡邏勤務時接獲通報彰和路3 │累犯，處有期徒刑陸月。│
│  │2時許   │              │內注射方式（該│段592之1號回收場有可疑人士載運│                      │
│  │        │              │針筒業已丟棄）│贓物，警員趕往查緝，適甲○○正│                      │
│  │        │              │              │載運偷竊之贓物，甲○○即於左揭│                      │
│  │        │              │              │施用海洛因犯罪未為有偵查權限之│                      │
│  │        │              │              │機關發覺前，主動向員警自首左開│                      │
│  │        │              │              │犯行，並接受裁判，且經警採尿送│                      │
│  │        │              │              │驗後，呈嗎啡陽性反應          │                      │
└─┴────┴───────┴───────┴───────────────┴───────────┘


司法院資訊處製作；財團法人民間司法改革基金會備份。
